臺灣高等法院刑事判決
109年度上易字第1276號
上  訴  人  臺灣新北地方檢察署檢察官
被      告  楊志文


上列上訴人因被告妨害自由案件，不服臺灣新北地方法院109年
度審易字第508號，中華民國109年5月20日第一審判決（起訴案
號：臺灣新北地方檢察署109年度偵字第1778號），提起上訴，
本院判決如下：
    主  文
上訴駁回。
    犯罪事實
一、楊志文與葉鄭月霞同為位於新北市○○區○○路「○○○社區」之
    住戶，於民國108年9月27日21時許，該社區召開管理委員會
    時，楊志文因不滿葉鄭月霞與其他住戶討論音量過大影響廠
    商簡報，雙方因此起口角爭執，其竟基於恐嚇之犯意，持椅
    子作勢欲毆打葉鄭月霞，使葉鄭月霞心生畏懼，致生危害於
    安全。
二、案經葉鄭月霞告訴由臺灣新北地方檢察署檢察官偵查起訴。
    理  由
壹、程序事項
    證人即告訴人葉鄭月霞於檢察事務官詢問時之陳述，屬傳聞
    證據，被告及檢察官於審判期日中均未爭執其證據能力（見
    本院卷第47頁），且迄言詞辯論終結亦未聲明異議，本院審
    酌上開證據資料製作時之情況，尚無違法不當及證明力明顯
    過低之瑕疵，認為以之作為證據應屬適當，爰依刑事訴訟法
    第159條之5規定，認定前揭供述有證據能力。
貳、實體事項
一、上開犯罪事實，業據被告楊志文於原審及本院審理時坦承不
    諱（見原審卷第86、87、91頁，本院卷第50頁），核與證人
    即告訴人葉鄭月霞於偵查及原審中之證述內容相符（見108
    年度他字第7822號卷〔下稱他卷〕第7、43、45頁，109年度偵
    字第1778號卷第11頁，原審卷第86頁），並有現場錄影光碟
    、上開錄影翻拍照片（見他卷第47至63頁）在卷可稽，被告
    上開任意性自白核與事證相符，堪予採信。是本案事證明確
    ，被告前揭犯行，應堪以認定。　　
二、論罪：
  ㈠按刑法第2條第1項之規定，乃係規範行為後「法律變更」所
    生新舊法比較適用之準據法，故如新舊法處罰之輕重相同，
    即無比較適用之問題，非此條所指之法律有變更，即無本條
    之適用，應依一般法律適用原則，適用裁判時法，其為純文
    字修正者，更應同此（最高法院95年第21次刑事庭會議決議
    意旨參照）。被告行為後，刑法第305條業於108年12月25日
    修正公布，自108年12月27日生效，修正前刑法第305條規定
    ：「以加害生命、身體、自由、名譽、財產之事，恐嚇他人
    致生危害於安全者，處2年以下有期徒刑、拘役或3百元以下
    罰金」，而其罰金刑雖規定為3百元以下，但依刑法施行法
    第1條之1第1項、第2項前段規定，該罰金貨幣單位為新臺幣
    ，其罰金數額並應提高為30倍，故本罪之罰金刑實則為新臺
    幣9千元以下。修正後則規定：「以加害生命、身體、自由
    、名譽、財產之事恐嚇他人，致生危害於安全者，處2年以
    下有期徒刑、拘役或9千元以下罰金」，僅將罰金刑從「（
    銀元）3百元以下」修正為「（新臺幣）9千元以下」，此外
    並無其他修正；而因適用刑法施行法第1條之1第1項罰金貨
    幣單位為新臺幣之結果（至該條第2項前段提高罰金數額30
    倍之規定則不再適用），修正後該罪罰金刑亦同為新臺幣9
    千元以下，而與修正前仍屬一致，並無不同，對被告而言尚
    無有利或不利之情形，揆諸前揭說明，自不生新舊法比較之
    問題，應依一般法律適用原則，適用裁判時法即上揭修正後
    之刑法第305條。
　㈡核被告所為，係犯修正後刑法第305條之恐嚇危害安全罪。
三、駁回上訴之理由：
　　原審以被告犯行事證明確，並審酌被告為智識成熟之成年人
    ，僅因社區開會不滿告訴人音量過大而起口角爭執，率爾以
    上開方式恫嚇告訴人，所為應予非難；惟念其犯後坦承犯行
    ，態度尚可，兼衡其無前科之素行、犯罪動機係因不滿其要
    求告訴人在外討論遭告訴人拒絕而起、目的是為社區公共事
    務、持塑膠椅恐嚇之手段、情節、專科畢業之智識程度、家
    庭經濟狀況、於原審法院準備程序中已向告訴人表達歉意，
    但因賠償金額未有共識而未能達成和解等一切情狀，量處被
    告拘役15日，並諭知易科罰金之折算標準，經核尚無不合，
    量刑亦稱妥適（原判決雖未及為刑法第305條修正前、後之
    比較，然適用結果並無不利於被告，仍應予以維持）。檢察
    官上訴意旨略以：被告固於原審審理中坦承犯行，惟仍避重
    就輕，飾詞狡辯，僅因社區開會不滿告訴人音量過大而起口
    角爭執，率爾恫嚇告訴人，犯後猶仍繼續干擾社區委員會議
    之進行，且對告訴人揚言絕不賠償，足認其毫無悔意，犯後
    態度惡劣，是原審竟僅量處拘役15日，得易科罰金之刑度，
    顯屬過輕，實無以收警惕之效，亦未能使罰當其罪，而違背
    量刑之內部性界限，自有刑事訴訟法第378 條判決不適用法
    則或適用不當之違背法令事由。請將原判決撤銷，更為適當
    合法判決云云。惟查，按量刑係法院就繫屬個案犯罪之整體
    評價，為事實審法院得依職權自由裁量之事項。量刑判斷當
    否之準據，應就判決之整體觀察為綜合考量，苟已斟酌刑法
    第57條各款所列情狀，而未逾越法定刑度，如無偏執一端，
    致明顯失出失入情形，上級審法院即不得單就量刑部分遽指
    為不當或違法。本件原審已斟酌刑法第57條各款所列情狀為
    被告量刑之基礎，並無偏執一端，致明顯失出失入情形，檢
    察官上訴指摘原審量刑過輕，為無理由，應予駁回。
據上論斷，應依刑事訴訟法第368條，判決如主文。
本案經檢察官吳宗光提起公訴，檢察官高智美提起上訴，檢察官
陳孟黎到庭執行職務。
中　　華　　民　　國　　109 　年　　9 　　月　　9 　　日
　　　　　　　　　刑事第十三庭  審判長法　官  王國棟 
　　　　　　　　　　　　　　　　　    法　官  呂煜仁
　　　　　　　　　　　　　　　　　    法　官  許永煌
以上正本證明與原本無異。
不得上訴。
                                      書記官  林盈伸
中　　華　　民　　國　　109 　年　　9 　　月　　9 　　日
附錄本案論罪科刑法條全文：
修正後中華民國刑法第305條
以加害生命、身體、自由、名譽、財產之事，恐嚇他人致生危害
於安全者，處2年以下有期徒刑、拘役或9千元以下罰金。